【裁判字號】    99,交聲,1828
【裁判日期】    990809
【裁判案由】    交管條例聲異
【裁判全文】
臺灣板橋地方法院交通事件裁定        99年度交聲字第1828號
原處分機關  交通部公路總局臺北區監理所基隆監理站
異  議  人
即受處分人  甲○○
上列受處分人因違反道路交通管理處罰條例案件，對於交通部公
路總局臺北區監理所基隆監理站於民國99年6 月14日以基監字第
裁42-CO0000000、42-CO0000000號所為之裁決處分（原舉發案號
：臺北縣政府警察局99年4 月21日北縣警交大字第CO0000000 、
CO0000000 號），聲明異議，本院裁定如下：
    主  文
異議駁回。
    理  由
一、原處分意旨略以：本件異議人即受處分人甲○○於民國99年
    4 月21日13時15分許，騎乘車牌號碼CGK-705 號重型機車，
    行經臺北縣汐止市○○○路與福安街交會、設有燈光管制之
    交岔路口時，先違規闖紅燈左轉福安街，又拒絕停車接受稽
    查而逃逸。案經員警抄下車號後逕行舉發，原處分機關乃於
    99年6 月14日以基監字第裁42-CO0000000號違反道路交通管
    理事件裁決書，依道路交通管理處罰條例第53條第1 項、第
    63條，對異議人闖紅燈部分裁處罰鍰新臺幣（下同）1,800
    元，並記違規點數3 點，復於同日以基監字第裁42-CO00000
    00號違反道路交通管理事件裁決書，依同條例第60條第1 項
    、第63條，對異議人拒絕停車接受稽查而逃逸部分裁處罰鍰
    3,000 元，並記違規點數1 點等語。
二、異議意旨略以：伊當天是將機車停在忠孝東路與福安街口旁
    的人行道上後，到附近去辦事情。辦好後則直接從人行道騎
    下來，當時福安街的號誌是綠燈，伊沿著照片10（即本院卷
    第25頁下方照片）所示路徑往新台五路方向直行後左轉，故
    伊並未闖紅燈；另當時是陰天，伊在通過福安街往新台五路
    左轉前，並沒有看到警察攔檢，也沒有聽到員警鳴哨，更無
    員警所稱他對伊鳴哨，伊還向右閃躲不理他的情形，所以伊
    應無拒絕停車接受稽查而逃逸之違規行為，爰依法聲明異議
    云云。
三、按汽車（含機器腳踏車）駕駛人，行經有燈光號誌管制之交
    岔路口闖紅燈者，處1,800 元以上5,400 元以下罰鍰；汽車
    駕駛人，駕駛汽車有違反本條例之行為，經交通勤務警察或
    依法令執行交通稽查任務人員制止時，不聽制止或拒絕停車
    接受稽查而逃逸者，除按各該條規定處罰外，處3,000 元以
    上6,000 元以下罰鍰；汽車駕駛人有第60條第1 項情形者，
    記違規點數1 點，有第53條情形者，記違規點數3 點，道路
    交通管理處罰條例第53條第1 項、第60條、第63條第1 項第
    1 、3 款定有明文。
四、異議人即受處分人雖否認有闖紅燈及拒絕停車接受稽查而逃
    逸之違規行為，並以前詞置辯，然查：
    (一)證人即本件執行取締勤務及抄寫車號製單逕行舉發之員警
      陳政成到庭具結證稱：我當天是值12點到14點取締違規的
      勤務，我原本站在照片3 （即本院卷第22頁上方照片）右
      側檳榔攤正前面，也就是在新台五路上，後來我從斜角看
      到異議人紅燈左轉，我就小跑步上前吹哨攔停，異議人從
      我旁邊經過，他往新台五路方向左轉往基隆方向，我看他
      離去時，他有回頭看我，當時我有做招手的動作，但異議
      人沒有停，我是看異議人騎車離去才記下車號以及異議人
      的穿著，回到派出所後再開單；我第一眼看到異議人時，
      異議人機車是在照片9 之長方形所示位置（本院卷第25頁
      上方照片），我在攔停前有先確認忠孝東路是紅燈才作攔
      停的動作，我當時有穿警員制服，並用哨子配合手勢，我
      對他吹哨子時，他機車騎在我前面，地點是在福安街上（
      詳如本院卷第21頁照片2 所示，三角形表示員警所站位置
      ，方形表示異議人機車位置），我是用一般的力道吹哨子
      ，夠大聲，絕對聽得到，且我當時已經站到路中央對向車
      道去攔停提前左轉的異議人，他有閃躲，就是不理會我，
      往我的右側走，也就是更逆向的方向，所以我非常確認他
      有看到我；當時天候狀況是晴天，我可以確認沒有下雨，
      且僅有車子停在福安街往新台五路方向的車道上，至於福
      安街往忠孝東路方向的車道上則沒有車子停等等語（本院
      卷第16頁反面至第18頁）。此證人所述雖與異議人前揭所
      辯明顯歧異，惟其與異議人素不相識，亦無嫌怨糾紛，業
      據該2 人陳述一致，復已具結擔保所言屬實，衡情應無甘
      冒被訴偽證重罪（有期徒刑7 年以下）之風險而刻意陷害
      異議人之理。況且，執行勤務警員掣單舉發違反道路交通
      管理處罰條例所列之違規事實，本質上為行政處分，係公
      務員基於職務上權力，依法就特定之具體事件所為具有公
      法上效果之單方行政行為，基於公務員為公法上行為具有
      公信力之原則，該行政處分當可被推定為真正，其據以依
      法處分之事實認定亦為真正無誤。反之，若謂公務員一切
      行政行為均須預留證據以證其實，則國家行政勢必窒礙難
      行，據此，刑事訴訟法就犯罪證據有關之規定中與屬行政
      秩序罰之交通違規裁罰本質不合之部分，自不在準用之列
      。本此公信原則，立法者以道路交通管理處罰條例第92條
      第3 項之授權，賦予行政機關訂定違反道路交通管理事件
      統一裁罰基準及處理細則，使執勤員警得當機處分，以達
      其維護交通秩序、安全之行政目的。經檢視前揭證人所述
      之取締及舉發經過，核與取締、舉發相關規範相符，且未
      悖於一般生活經驗，另由該證人證稱其自97年10月28日分
      發至汐止分局服務後，因本案違規地點經常出現違規且車
      流大，經常會有車禍發生，故常到那邊去執勤取締等語（
      本院卷第18頁），足見其對該處地形、地物、號誌之瞭解
      ，應可排除誤解、誤認之可能，故其前揭證詞，當具相當
      之可信性。
    (二)異議人雖辯稱：伊當天是將機車停在忠孝東路與福安街口
      旁的人行道上後，到附近去辦事情。辦好後則直接從人行
      道騎下來，當時福安街的號誌是綠燈，伊沿著照片10（即
      本院卷第25頁下方照片）所示路徑往新台五路方向直行後
      左轉云云，惟此行車路徑非但與前揭證人陳政成所述不符
      ，亦與其聲明異議狀所載「駕駛CGR-705 機車行經汐止市
      ○○○路與福安街口，於待轉區待轉等綠燈亮時，直行及
      快速通過並左轉新台五路」不符，亦即異議人於證人陳政
      成站在路中央鳴哨攔停前，究係從路旁人行道下來直行福
      安街？抑或沿忠孝東路往臺北方向騎到該路口待轉區待轉
      後才左轉福安街？前後所述齟齬。假設異議人當天係沿忠
      孝東路往臺北方向騎到該路與福安街口之待轉區（即本院
      卷第25頁照片10右側中間所示）停等，迨發現福安街之號
      誌轉成綠燈後才完成兩段式左轉，則其行車路徑應在其於
      照片10所繪製行車路徑再上方一點，且其既欲採行兩段式
      左轉，按理應盡量靠右行駛，如此才能直接騎到待轉區待
      轉，而避免與其他車輛交錯，但依證人陳政成於照片9 所
      繪第1 眼看到異議人之位置，可知當時異議人機車係在忠
      孝東路雙黃線上也就是該路往臺北方向車道的最左側，此
      與前揭一般機車採行兩段式左轉之位置即有不符。另若異
      議人當時係從路旁人行道下來後直行福安街（亦即異議人
      於照片10所繪製之路線），以福安街往新台五路方向僅有
      1 個車道，而往忠孝東路方向則有2 個車道之客觀情形觀
      之，其從照片10右側所示人行道上下來之後，按理應會偏
      右行駛至福安街往新台五路之車道上順向行駛，而非直接
      逆向行駛於福安街往忠孝東路方向車道，且證人陳政成於
      照片9 所繪第1 眼看到異議人之位置，可知當時異議人機
      車車身仍垂直於福安街，亦與異議人前揭所稱行車路徑迥
      異，故其此項所言亦難遽採。綜上，異議人前後所稱行車
      路徑既有不同，且各自有其不符常理之處，亦無證據佐證
      其何者較可採信，另亦無證據足證證人陳政成所述與事實
      不符，即難逕認異議人前揭所言之行車路徑屬實，其前後
      翻異所言，諒係事後卸責之詞，不足採信。
    (三)異議人有闖紅燈及經交通勤務警察或依法令執行交通稽查
      任務人員制止而拒絕停車接受稽查並逃逸等2 項違規事實
      ，業經認定如前，且按汽車駕駛人之行為有不服指揮稽查
      而逃逸之情形，當場不能或不宜攔截製單舉發者，得對汽
      車所有人逕行舉發處罰；前項逕行舉發，應記明車輛牌照
      號碼、車型等可資辨明之資料，查明汽車所有人姓名或名
      稱、住址後，製單舉發處罰之，同條例第7 條之2 第1 項
      第4 款、第2 項分別定有明文。本件取締員警舉發異議人
      違規行為時，異議人既有不服指揮稽查而逃逸之情形，當
      場不能攔截製單舉發，本難期待取締員警於攔停未果時立
      即拍照存證，故本件縱無任何違規照片為證，仍不影響違
      規事實之成立，警員據以逕行舉發，核屬合法。
五、綜上所述，異議人於前開時、地騎乘重型機車行經設有燈光
    號誌管制之交岔路口闖紅燈，及經交通勤務警察或依法令執
    行交通稽查任務人員制止而拒絕停車接受稽查並逃逸等2 違
    規事實，均堪認定。原處分機關據以援引上揭規定分別裁處
    罰鍰1,800 元並記違規點數3 點，及罰鍰3,000 元並記違規
    點數1 點，於法尚無不合，應予維持。本件異議為無理由，
    應予駁回。
據上論斷，應依道路交通案件處理辦法第19條，裁定如主文。
中    華    民    國    99    年    8     月    9     日
                  交通法庭  法  官  楊明佳
以上正本證明與原本無異
如不服本裁定應於送達後5日內向本院提出抗告狀
                            書記官  林金良
中    華    民    國    99    年    8     月    9     日

司法院資訊處製作；財團法人民間司法改革基金會備份。
